臺灣高等法院民事裁定　　　　　　　　　99年度抗字第1829號
抗　告　人　黃智民
上列抗告人因與相對人陳木村間聲請假扣押事件，對於中華民國
99年8月30日台灣臺北地方法院99年度裁全字第2544號所為裁定
提起抗告，本院裁定如下：
    主  文
原裁定廢棄。
相對人在原法院之聲請駁回。
聲請及抗告訴訟費用由相對人負擔。
    理  由
一、本件抗告意旨略以：(一)伊前曾出售門牌號碼為台北市○○路
    175號3樓之房屋（下稱系爭房屋）予相對人，並於相對人通
    知系爭房屋有漏水及裂縫之情後，多次表示願修繕或原價買
    回。又相對人於民國（下同）99年4月1日聲請調解，伊亦到
    庭，惟調解不成立，足見兩造均保持聯繫。而高雄市三民區
    ○○○街151號確為伊住所及戶籍所在，相對人99年6月間起
    訴請求抗告人賠償之起訴狀，記載上址為伊之住址，伊除已
    收受上開起訴狀，並提出答辯狀；另亦因收受台北地院99年
    移調字第368號事件調解通知，於99年8月7日準時到庭，亦
    曾於該址收受相對人寄發之存證信函，是相對人假扣押聲請
    狀主張存證信函遭查無此址此人退回，伊有潛逃之情，並非
    事實。況伊任職華南銀行總行，此為相對人所明知，伊並無
    離職、曠職或未到班之情，財產亦無日後不能執行或甚難執
    行之虞，或浪費財產、增加負擔、或移住遠地、逃匿之情，
    相對人未就伊有「日後不能執行或甚難執行之虞」而為釋明
    ，為此提起抗告，請求撤銷本件假扣押裁定等語。
二、按債權人就金錢請求或得易為金錢請求之請求，欲保全強制
    執行，得聲請假扣押。而請求及假扣押之原因，應釋明之。
    其釋明如有不足，而債權人陳明願供擔保或法院認為適當者
    ，法院得定相當之擔保，命供擔保後為假扣押，民事訴訟法
    第522條第1項、第526條第1項、第2項分別定有明文。是依
    現行民事訴訟法第526條第2項規定，關於假扣押之原因，應
    由債權人提出可使法院信其主張為真實之證據，以釋明之，
    尚難逕以擔保取代釋明之欠缺。又所謂假扣押之原因，依同
    法第523條規定，係指日後有不能強制執行或甚難執行之虞
    或應在外國為強制執行之情形，如債務人浪費財產，增加負
    擔，或就其財產為不利益之處分，將成為無資力之狀態，或
    將移住遠地、逃匿無蹤、隱匿財產等（最高法院19年抗字第
    232號判例參照）。故債權人就假扣押之原因，依法有釋明
    之義務，亦即須提出可使法院信其主張為真實之證據，必待
    釋明有所不足，而債權人陳明願供擔保或法院認為適當者，
    法院始得定相當之擔保，命供擔保後為假扣押；若債權人未
    釋明假扣押之原因，即不符假扣押之要件（最高法院94年度
    台抗字第463號裁定意旨參照）。
三、經查，本件相對人聲請假扣押意旨略謂：伊向抗告人購買之
    系爭房屋有嚴重裂縫、滲漏水，抗告人應負瑕疵擔保責任，
    經委託律師發函請求其出面處理，存證信函竟遭查無此人退
    回，顯見抗告人已潛逃，伊之債權因而有不能執行或甚難執
    行之虞，並聲明願供擔保請准對抗告人之財產實施假扣押等
    語，並提出不動產買賣契約書、結構安全鑑定書、存證信函
    、信封、回執（附原法院卷第4至15頁）為憑。惟查：(一)相
    對人所提之不動產買賣契約書所載買方為相對人，而鑑定報
    告（即結構安全鑑定）之買受人及鑑定委託人則為李美豐，
    是相對人執該結構安全鑑定書稱伊對抗告人有金錢請求或得
    易為金錢之請求權，是否屬實，已非無疑；(二)又兩造於不動
    產買賣契約書第13條約明：「買賣雙方相互間的洽詢或通知
    事項，除依約定方式外，如以書面通知時，概依本契約所載
    之地址掛號郵寄送達。」，惟綜觀該契約書全文未見兩造地
    址之記載，則相對人是否依約向兩造之址寄送通知，亦有未
    明。(三)再比對相對人所提之存證信函所載之抗告人地址為「
    高雄市三民區○○○○街』151號」，信封及回執則記載為
    「高雄市三民區○○○○街』151號」，據此，抗告人之應
    受送達處所或住所何在，相對人寄送存證信函之地址是否正
    確，抗告人是否果有遷移之事，依原法院卷附相對人提出之
    資料顯無法判斷。此外，相對人復未提出其他資料（如戶籍
    謄本等）釋明抗告人之應受送達處所或住所何在，則其執前
    向高雄市三民區○○○街151號寄送存證信函遭查無此址退
    回，逕謂抗告人已潛逃，其債權因而有不能執行或甚難執行
    之虞云云，自難認已盡釋明之責。至於相對人另雖陳明願供
    擔保以代釋明之不足，惟揆諸前開之說明，須相對人已就假
    扣押之原因，盡釋明之責後，法院仍認釋明有所不足時，始
    得命供擔保以補釋明之不足。綜上所述，相對人本件假扣押
    之聲請與法不符，應予駁回。原裁定准許相對人之聲請，尚
    有未洽。抗告意旨指摘原裁定不當，求予廢棄，為有理由，
    應由本院將原裁定廢棄，並諭知如主文第二項所示。
四、據上論結，本件抗告為有理由，依民事訴訟法第492條、第
    95 條、第78條，裁定如主文。
中    華    民    國    100    年    1    月  11    日
                  民事第十庭
                      審判長法  官  張宗權
                            法  官  鄭純惠
                            法  官  周玫芳
正本係照原本作成。
本裁定除以適用法規顯有錯誤為理由外，不得再抗告。如提起再
抗告，應於收受後10日內委任律師為代理人向本院提出再抗告狀
。並繳納再抗告費新台幣１千元。
中    華    民    國   100    年    1     月    14    日
                            書記官  陳嘉文